【裁判字號】    92,訴更(一),1
【裁判日期】    920410
【裁判案由】    違反懲治走私條例
【裁判全文】
臺灣基隆地方法院刑事判決                      九十二年度訴更（一）字第一號
    公  訴  人  臺灣基隆地方法院檢察署檢察官
    被      告  甲○○
    選任辯護人  邱創舜律師
右列被告因違反懲治走私條例案件，經檢察官提起公訴（九十年度偵字第四○八一號
），本院於中華民國九十一年九月九日以九十年度訴字第六三七號判決後，經臺灣高
等法院判決原判決撤銷發回，本院再判決如左：
    主  文
本件免訴。
    理  由
一、公訴意旨略以：被告甲○○與賴賜福（另經檢察官移併臺灣高雄地方法院審理）
    及大陸漁工詹國財、龔克波、陳水平（均另經檢察官依職權為不起訴處分），共
    同基於運送未稅洋菸之犯意聯絡，以運送一箱未稅洋菸新臺幣（下同）五百元之
    代價，駕駛「昇順發號」漁船，於民國九十年六月二十七日中午，至北緯二五度
    、東經一二○度一○分之海面，自不詳商船接駁「大衛杜夫」（DAVIDOFF）牌未
    稅洋菸二十一萬二千包、「七星」（MILD SEVEN）牌未稅洋菸一萬四千包、「峰
    」牌未稅洋菸六萬三千包（起訴書誤載為六萬一千包，應予更正），欲載至富貴
    角海域附近交給綽號「阿海」之不詳姓名成年男子，嗣於同年月二十八日晚間九
    時三十五分許（起訴書誤載為同年月二十九日凌晨四時五十分許，應予更正），
    在北緯二五度五一分、東經一二一度一四分之海面為警查獲，因認被告甲○○涉
    犯懲治走私條例第三條第一項之運送走私物品罪嫌。
二、按案件曾經判決確定者，應諭知免訴之判決，刑事訴訟法第三百零二條第一款定
    有明文。而案件曾經判決確定者，應為免訴之判決，係以同一案件，已經法院為
    實體上之確定判決，該被告應否受刑事制裁，即因前次判決而確定，不能更為其
    他有罪或無罪之實體上裁判。此項一事不再理之原則，關於實質上一罪或裁判上
    一罪，其一部事實已經判決確定者，對於構成一罪之其他部分，亦均有其適用（
    最高法院六十年度台非字第七七號、三十二年度上字第二五七八號、八十四年度
    台上字第三○八○號判決內容參照）。而連續犯係裁判上一罪，故其一部犯罪事
    實曾經判決確定者，其效力當然及於全部，若檢察官復將連續犯之他部犯罪事實
    重行起訴，依法即應為免訴判決之諭知，合先敘明。
三、經查：
  (一)檢察官起訴被告甲○○於九十年六月二十七日中午，駕駛「昇順發號」漁船，搭
    載同案查獲之共犯賴賜福、詹國財、龔克波、陳水平，至北緯二五度、東經一二
    ○度一○分之海面，以運送一箱未稅洋菸五百元之代價，自不詳商船接駁大衛杜
    夫（DAVIDOFF）牌未稅洋菸二十一萬二千包、七星（MILD SEVEN）牌未稅洋菸一
    萬四千包、峰牌未稅洋菸六萬三千包，欲載至富貴角海域附近交給綽號「阿海」
    之不詳姓名成年男子，嗣於同年月二十八日晚間九時三十五分許，在北緯二五度
    五一分、東經一二一度一四分之海面為警查獲之事實，業據被告於本院審理時承
    認明確，核與共犯賴賜福、詹國財、龔克波、陳水平於警局詢問及檢察官偵查中
    之供述情節大致相符，並有昇順發號漁船進出港檢查表影本一份、漁船資料影本
    一份、被告之船員證影本一份、現場查獲照片四張在卷可稽，復有當場查扣之大
    衛杜夫（DAVIDOFF）牌未稅洋菸二十一萬二千包、七星（MILD SEVEN）牌未稅洋
    菸一萬四千包、峰牌未稅洋菸六萬三千包為證，且扣案之未稅洋菸完稅價格高達
    七百四十四萬六千一百八十三元，亦有財政部基隆關稅局九十年七月六日基普緝
    字第九○一○四二二四號函在卷可參，事證明確。
  (二)按懲治走私條例第三條第一項所規定之「運送」走私物品，其構成要件限於「在
    我國境內」運送走私物品始足當之，本案被告自白其接駁扣案未稅洋菸之地點係
    在北緯二五度、東經一二○度一○分之海面，檢察官所起訴之犯罪事實亦同此認
    定，而該接駁地點經核對我國領海基線圖，確認非屬我國十二海浬領海範圍；另
    本案係在北緯二五度五一分、東經一二一度一四分之海面為警查獲，經核對我國
    領海基線圖，亦確認該處非屬我國十二海浬領海範圍，亦即本案被告接駁扣案未
    稅洋菸之地點與警方查獲之地點，均非在我國十二海浬領海範圍內。而被告供稱
    其接駁扣案之未稅洋菸後，尚未駛入我國十二海浬領海範圍即為警查獲等語，且
    檢察官所起訴之犯罪事實亦未述及被告已駕船載運扣案未稅洋菸進入我國十二海
    浬領海範圍內（起訴書僅稱被告「欲」載至富貴角海域附近，實際到達位置不明
    ），此外復查無其他積極證據足證被告在北緯二五度、東經一二○度一○分之海
    面接駁扣案未稅洋菸後，曾駕船載運該批未稅洋菸駛入我國十二海浬領海範圍內
    ，是檢察官起訴被告在我國領海境外運送扣案未稅洋菸之行為係犯懲治走私條例
    第三條第一項之運送走私物品罪嫌，起訴法條容有違誤。然由被告前開自白之犯
    行，佐以被告於本院審理時供稱：「本來是要等另外一隻小船接駁『上岸』（意
    指交給綽號阿海之不詳姓名成年男子），因為我的船較大，無法入港，與小船約
    在富貴角外海‧‧‧」等語研判，被告於我國領海範圍外接駁扣案未稅洋菸之目
    的，係為將該批未稅洋菸交由「阿海」接駁並經由我國領海進入我國領土岸上，
    惟尚未及接駁入境即為警查獲，故被告與綽號「阿海」之不詳姓名成年男子間，
    應有共同私運扣案未稅洋菸管制物品進口逾公告數額（即超過完稅價格十萬元）
    之犯意聯絡。故依檢察官所起訴之犯罪事實，被告應係犯懲治走私條例第二條第
    三項、第一項之私運管制物品進口逾公告數額未遂罪。
  (三)又被告之前曾因基於私運管制物品進口之概括犯意，而有後列行為，犯有懲治走
    私條例第二條第一項之私運管制物品進口逾公告數額罪，經檢察官提起公訴及移
    送併案審理（臺灣基隆地方法院檢察署八十九年度偵字第四九七號、臺灣臺南地
    方法院檢察署八十九年度偵字第六七一一號、臺灣高雄地方法院檢察署九十年度
    偵字第八八○三號），經臺灣高等法院於九十年六月二十九日以八十九年度上訴
    字第三九○九號刑事判決判處有期徒刑三年，嗣經最高法院於九十年九月十三日
    以九十年度台上字第五七四五號駁回上訴而確定，有臺灣高等法院被告全國前案
    紀錄表、臺灣高等法院八十九年度上訴字第三九○九號判決各一份附卷可稽：
    (1)夥同林忠雷、綽號「雷仔」之不知名成年人，共同基於私運進口逾公告數額之
      管制物品洋菸之犯意聯絡，於八十八年十一月十七日下午一時，自基隆市八斗
      子漁港派出所報關出港，未經許可，將該船航向中國大陸地區福建省崇武港口
      ，被告並自八十八年十一月十九日起，以每人每月美金二百五十元之代價，僱
      用有犯意聯絡之大陸地區成年人民陳少平、蔡進來、王貴彬及張榮輝等四人，
      共同在該船上從事搬運走私洋菸工作。八十八年十一月二十六日上許八時許，
      該船行至澎湖島北方外海三十海浬公海處，由甲○○以無線電對講機一支連繫
      一艘不具船名之大陸地區鐵殼船靠近後，由被告、林忠雷及大陸船工陳少平、
      蔡進來、王貴彬、張榮輝等六人，共同自該大陸地區鐵殼船，將未貼專賣憑證
      屬公告管制物品且完稅價格合計超過十萬元之未稅洋菸七星牌九萬八千九百七
      十包、峰牌八千包、大衛杜夫牌八萬二千七百八十七包﹙合計完稅價格為三百
      五十九萬五千零七十九元﹚，接駁上船。八十八年十二月二日凌晨一時許，私
      運上開管制進口物品並使該等大陸地區船工非法進入至台南縣七股外海四浬我
      國領海處。
    (2)夥同賴賜福及綽號「大頭仔」之不詳姓名成年男子，共同基於私運進口逾公告
      數額之管制物品洋菸之犯意聯絡，以每人三萬元之代價，由被告及賴賜福於八
      十九年五月二十九日中午十二時許，駕駛膠筏由嘉義縣東石漁港安檢站報關出
      海後，於八十九年五月三十日下午五時二十分許，駛向澎湖縣目斗嶼西北方七
      十海浬處﹙東經一二○度、北緯二十五度﹚公海處，向大陸籍漁船山川二○三
      號，將未貼專賣憑證屬公告管制物品且完稅價格合計超過十萬元之未稅洋菸七
      星牌六萬九千包、大衛杜夫牌四萬五千五百包﹙合計完稅價格為二百零二萬七
      千零八十七元﹚，接駁上船，並將之藏放於膠筏之膠管內，於八十九年五月三
      十一日下午九時許，私運上開管制進口物品至台南縣將運鄉中心漁港外海二海
      浬我國領海處。
    (3)夥同賴賜福與綽號「阿扁」之不知名成年人，共同基於私運進口逾公告數額之
      管制物品洋菸之犯意聯絡，由「阿扁」以每小箱二百五十元之代價委託運送，
      被告則於九十年三月二十六日下午二時五十五分許，自基隆市八斗子漁港安檢
      站報關出港，未經許可，將該船航向中國大陸地區福建省平潭縣東澳港沿岸二
      海浬處，於九十年三月二十九日下午二時許，以每月薪資人民幣一千二百元及
      分紅為代價，僱用有犯意聯絡之大陸地區成年人民陳強、陳燦標、陳順發及陳
      明珠等四人，共同在該船上從事搬運走私洋菸工作。九十年四月三日再駛入中
      國大陸地區福建省深滬港，購買大陸針葉松三盆置於船上。九十年五月四日下
      午七時三十分許，該船行至台中港西方六十海浬公海處﹙北緯二十四點三○度
      、東經一一九點三○度﹚，由被告以閃燈方式連繫一艘不具名之商船靠近後，
      由被告、賴賜福及大陸船工陳強、陳燦標、陳順發及陳明珠等六人，共同自該
      商船，將未貼專賣憑證、屬公告管制物品且完稅價格合計超過十萬元之未稅洋
      菸七星牌十六萬六千二百七十包、大衛杜夫牌三萬二千七百五十包﹙大陸針葉
      松三盆部分完稅價格為一千二百元、合計完稅價格為三百十五萬四千四百八十
      七元﹚，接駁上船，於九十年五月六日凌晨五時許，私運上開管制進口物品，
      並使該等大陸地區船工非法進入高雄港一港口外二十海浬我國領海處。
  (四)被告前案確定判決之犯行與本案之犯行，從時間上研判：前案第一次私運管制物
    品進口之時間係八十八年十二月二日、第二次私運管制物品進口之時間係八十九
    年五月三十一日、第三次私運管制物品進口之時間係九十年五月六日，而本案私
    運管制物品進口未遂之行為時間係自九十年六月二十七日接駁時起至同年月二十
    八日晚間九時三十五分為警查獲時止，其時間與前案第三次私運管制物品進口之
    時間緊接（僅相隔一月餘）；另從所犯罪名及構成要件上研判：前案三次均係犯
    懲治走私條例第二條第一項之私運管制物品進口逾公告數額罪，本案係犯同條例
    第二條第三項、第一項之私運管制物品進口逾公告數額未遂罪，其基本構成要件
    均相同。而被告雖曾於檢察官偵查中供稱：「我平時都在捕魚，但景氣不好，才
    偶而會走私。」、「（本案與你之前之八十八年及八十九年的案件有無關連？）
    沒有關係，另九十年三月份被起訴的案件與本案也沒有關連，我平常也是靠捕魚
    維生。」等語，惟其嗣於本院審理中供稱：伊捕魚維生，缺乏法律知識，之所以
    供稱本案與前案沒有關係，係伊自以為如此回答，法官才不會對伊產生事前即有
    計劃連續犯罪之壞印象，可能對本案犯行較有利，實際上伊於七十七年間曾借款
    一千餘萬元建造「順吉利號」漁船，不料該船於八十七年三月十日發生船難沉沒
    ，伊為清償造船貸款而背負上千萬元債務，旋又因另案入獄服刑，當時家中有四
    名子女尚在就學，另有高齡雙親及無工作之妻子待撫養，加上近年來漁業經濟不
    景氣，捕魚賺錢不易，伊出獄後才鋌而走險計劃只要遇有走私機會即為之，非已
    決心改過後，始臨時起意犯之等語，經本院向交通部基隆港務局調閱船舶登記簿
    ，確認：順吉利號漁船經被告委託高雄鴻昌造船公司於七十七年一月十日建造完
    成，於七十七年二月二十四日收件經核准為所有權保存登記，該船於八十七年三
    月十日因沉沒，於八十七年十一月十九日收件經核准為所有權註銷登記，有該局
    於九十二年三月十日以基港航監字第○九二○○○四四七七號函檢送之船舶登記
    簿影本一份在卷可稽，且審閱被告之前科資料，發現其確有二次因違反懲治走私
    條例案件經法院判刑確定之紀錄，並於八十七年三月十二日（即順吉利號漁船沉
    沒後二日）入臺灣宜蘭監獄執行有期徒刑一年，八十七年十二月四日經縮短刑期
    假釋出獄，有臺灣高等法院被告全國前案紀錄表、本院法務部在監在押資料表各
    一份附卷可稽，顯見被告辯稱其因所有之順吉利號漁船沉沒，負債累累，又因入
    監服刑，家中經濟頓失依靠，假釋出獄後又逢漁業經濟不景氣，始先後於八十八
    年十二月二日、八十九年五月三十一日、九十年五月六日及九十年六月二十七日
    連續犯下走私犯行以牟利一節，非憑空虛構。綜合前述，被告先後四次私運管制
    物品進口既、未遂犯行之時間緊接，所犯罪名及構成要件均相同，佐以被告自承
    因受經濟所迫而連續犯之，足認該四次犯行應係被告基於概括犯意反覆實施無誤
    ，不得單憑被告因缺乏法律知識，使用誤以為對自己犯行有利之字語，即否定其
    主觀上之連續犯意。是被告本案犯行應與前案確定判決之犯行成立連續犯之裁判
    上一罪關係，而為前案確定判決之既判力所及，不得再行論處。本案爰不經言詞
    辯論，逕為免訴之判決。
四、據上論斷，應依刑事訴訟法第三百零二條第一款、第三百零七條，判決如主文。
中      華      民      國    九十二    年      四      月      十      日
      臺灣基隆地方法院刑事第二庭
                                        法      官  蔡  佳  玲
右正本證明與原本無異。
如不服本判決，應於收受送達後十日內，向本院提出上訴狀，敘述上訴之理由，上訴
於台灣高等法院，並應按他造當事人之人數附具繕本。
                                        書  記  官  劉  珍  珍
中      華      民      國    九十二    年      四      月      十      日


司法院資訊處製作；財團法人民間司法改革基金會備份。
